【裁判字號】    90,訴,653
【裁判日期】    900629
【裁判案由】    偽造文書等
【裁判全文】
臺灣臺南地方法院刑事判決                            九十年度訴字第六五三號
    公  訴  人  台灣台南地方法院檢察署檢察官
    被      告  乙○○
右列被告因偽造文書等案件，經檢察官提起公訴 (九十年度偵字第三九四五號)，本
院判決如左：
    主  文
乙○○行使偽造私文書，足以生損害於他人，處有期徒刑肆月，如易科罰金，以參佰
元折算壹日。
    事  實
一、乙○○利用其乾爹甲○○不在之機會，以鑰匙開啟門鎖進入甲○○在台南縣永康
    市○○路一八一巷一一九弄五號住處，基於意圖為自己不法所有之概括犯意，先
    於民國九十年一月十日十時許，竊取甲○○所有之彰化銀行金融卡一張，得手後
    ，至台南縣永康市彰化銀行中華路分行，持該提款卡輸入密碼，以上開不正之方
    法向自動付款設備詐領新台幣（以下同）三萬元後即將上開金融卡放回原處。嗣
    又於同年月十九日，再至甲○○前開住處，竊取甲○○所有之郵局存摺一本、印
    章一枚，至台南市○○路網寮郵局，盜蓋甲○○之印章於「郵政存簿儲金提款單
    」上，而偽造甲○○提款單之私文書，再持交網寮郵局職員，主張欲領款之意思
    而行使該偽造之私文書，並使前揭郵局職員陷於錯誤，誤信為甲○○本人或經甲
    ○○授權之人提款，而如數交付甲○○存款五萬元，足以生損害於甲○○，並於
    嗣後將前開郵局存摺及印章，歸放原處。乙○○於詐得上開款項計八萬元後，除
    剩餘二千元外，餘皆花用完畢，迄同年月二十日上午十時三十分許，甲○○至彰
    化銀行領錢時，始得知上情。
二、案經甲○○告訴台南縣警察局永康分局報告台灣台南地方法院檢察署檢察官偵查
    起訴。
    理  由
一、右揭犯罪事實，迭據被告乙○○於警訊、檢察官偵查及本院審理時坦承不諱，核
    與告訴人甲○○於警訊、檢察官偵訊時及本院審理時指訴情節相符，並有贓物認
    領保管單及網寮郵局「郵政存簿儲金提款單」各一紙附卷可稽。本件事證明確，
    被告犯行洵堪認定，應依法論科。
二、查郵局為便利存款人取款而印好之「郵政存簿儲金提款單」，屬私文書。被告竊
    取告訴人甲○○之金融卡，並持金融卡以不正方法由自動付款設備詐得告訴人甲
    ○○之存款三萬元；另竊取告訴人甲○○所有之郵局存摺及印章，盜蓋告訴人甲
    ○○之印章於「郵政存簿儲金提款單」上，而偽造甲○○取款之私文書，再持交
    郵局職員，主張欲領款之意思而行使該偽造之私文書，使前揭郵局職員陷於錯誤
    ，誤信為甲○○或經甲○○授權之人提款，而如數交付甲○○存款五萬元，核其
    所為，係犯刑法第三百二十條第一項竊盜罪、第三百三十九條之二第一項關於以
    不正方法由自動付款設備取得他人財物罪、第二百十六條、第二百十條之行使偽
    造私文書罪及第三百三十九條第一項之詐欺取財罪。被告盜蓋告訴人甲○○之印
    章於「郵政存簿儲金提款單」上之行為，為偽造私文書之部分行為，不另論罪；
    偽造私文書後，復持以行使，偽造之低度行為應為行使之高度行為所吸收，僅論
    以行使私文書之罪。被告先後二次竊盜犯行，時間緊接，犯罪構成要件相同，所
    犯罪名又屬同一，顯係基於概括犯意反覆而為，為連續犯，應依刑法第五十六條
    規定論以一罪並加重其刑；其所犯上開連續竊盜、行使偽造私文書、詐欺取財及
    以不正方法由自動付款設備取得他人財物等罪間，有目的（以不正方法由自動付
    款設備取得他人之財物罪及詐欺取財罪）及手段（竊盜及行使偽造私文書罪）之
    關係，為牽連犯，應依刑法第五十五條後段之規定從一重之行使偽造私文書罪處
    斷。爰審酌被告之生活狀況、智識程度、與告訴人平日之關係，其犯罪之動機、
    目的、手段，盜領及詐領數額及所生危害，犯罪後之態度及尚未與被害人達成民
    事和解等一切情狀，量處如主文所示之刑，並諭知易科罰金之折算標準，以示懲
    儆。
三、至被告盜用告訴人甲○○之真印章蓋於「郵政存簿儲金提款單」之印文，並非刑
    法第二百十九條所指之偽造印文（最高法院四十八年臺上字第一五三三號判例、
    八十年臺上字第一七二四號判決意旨參照），且該「郵政存簿儲金提款單」之私
    文書已提出行使而非被告所有，自無庸宣告沒收，附此敘明。
據上論斷，應依刑事訴訟法第二百九十九條第一項前段、第三百二十條第一項、第二
百十六條、第二百十條、第三百三十九條第一項、第三百三十九條之二第一項、第五
十五條、第四十一條第一項前段，罰金罰鍰提高標準條例第一項前段、第二條，判決
如主文。
本案經檢察官陳昆廷到庭執行職務。
中      華      民      國    九十      年      六      月    二十九    日
                                  臺灣臺南地方法院刑事第一庭
                                          法  官  鄭  燕  璘
右正本證明與原本無異。
如不服本判決，應於判決送達後十日內，向本院提出上訴狀。
                                          書記官  田  富  蓉
中      華      民      國  九十      年      六      月    二十九    日
附錄本案論罪科刑法條全文：
刑法第三百二十條第一項：
  意圖為自己或第三人不法之所有，而竊取他人之動產者，為竊盜罪，處五年以下有
  期徒刑、拘役或五百元以下罰金。
刑法第二百十條：
  偽造、變造私文書，足以生損害於公眾或他人者，處五年以下有期徒刑。
刑法第二百十六條：
  行使第二百十條至第二百十五條之文書者，依偽造、變造文書或登載不實事項或使
  登載不實事項之規定處斷。
刑法第三百三十九條第一項：
  意圖為自己或第三人不法之所有，以詐術使人將本人或第三人之物交付者，處五年
  以下有期徒刑、拘役或科或併科一千元以下罰金。
刑法第三百三十九條之二第一項：
  意圖為自己或第三人不法之所有，以不正方法由自動付款設備取得他人之物者，處
  三年以下有期徒刑、拘役或一萬元以下罰金。


司法院資訊處製作；財團法人民間司法改革基金會備份。
